臺灣高等法院臺中分院刑事判決　　　　　　　　　　九十四年度上訴字第五七號
　　上　訴　人　臺灣南投地方法院檢察署檢察官
　　被　　　告　乙○○
右上訴人因被告偽造文書案件，不服臺灣南投地方法院九十三年度訴字第七八六號中
華民國九十四年一月二十日第一審判決（起訴案號：臺灣南投地方法院檢察署九十二
年度偵續字第五三號），提起上訴，本院判決如左：
    主　　  文
原判決撤銷。
乙○○連續行使偽造私文書，足生損害於公眾及他人，處有期徒刑參月，如易科罰金
以參佰元折算壹日，緩刑貳年。
    事  　　實
一、乙○○與告訴人甲○○、徐春美（經臺灣南投地方法院檢察署檢察官另為不起訴
    處分）係兄弟姊妹關係，乙○○明知其等之父親徐能守（聲請簡易判決處刑書誤
    載為徐守能）於民國（下同）九十一年五月三日去世，竟基於行使偽造私文書之
    概括犯意，連續於同日下午，持其父親徐能守所開立中華郵政股份有限公司南投
    郵局所轄埔里郵局（下稱埔里郵局）第0000000─0000000號存簿
    儲金帳戶及彰化銀行股份有限公司埔里分行（下稱彰銀埔里分行）第00000
    00─○一二四四號存摺存款帳戶之印章及存摺，至南投縣埔里鎮○里○○街郵
    局（即南投三十支局）及彰銀埔里分行，分別以徐能守之名義，蓋用徐能守之印
    章（並未偽造徐能守之署名），填載郵政存簿儲金提款單及存摺類存款取款憑條
    等，足以表明徐能守提領款項意思表示之私文書，持以向不知情之埔里北平街郵
    局及彰銀埔里分行職員行使，致該不知情之職員誤認係徐能守本人提款，而允為
    提領，以此方式，提領徐能守存放在埔里郵局新台幣（下同）一萬六千八百零四
    元（聲請簡易判決處刑書誤載為一萬六千八百四十元）及彰銀埔里分行五十六萬
    一千三百四十元，乙○○再將上開彰銀埔里分行所提領之五十六萬一千三百四十
    元，轉帳至其在彰銀埔里分行所開立，帳號五九二五五一─一一七三六○號帳戶
    內，足生損害於徐能守及乙○○以外之其他繼承人之權益，亦致生損害於上開金
    融機關對於客戶存款管理。
二、案經甲○○訴由台灣南投地方法院檢察署檢察官聲請簡易判決處行。
    理　　  由
一、訊據被告乙○○矢口否認行使偽造文書之犯行，辯稱：伊父徐能守在生之日，年
    弱體衰，又罹患氣喘等慢性疾病多年，大小便失禁，生活起居，全賴伊與大姊徐
    春美照料，伊白天須上班，晚上則負責看護照顧父親，此段期間，伊父親收支及
    所有銀行存提款，亦授權由伊管理，此乃伊兄弟姊妹所共知之事實，伊父往生當
    日（九十一年五月三日），因急需現金支付殯葬費用，伊之三哥即告訴人甲○○
    ，乃要求伊儘速將父親銀行帳戶之存款領出，印象中全體繼承人均表同意，伊因
    而將父親存放於埔里郵局及彰銀埔里分行之款項領出，除埔里郵局小額款項供現
    金支付使用，彰銀埔里分行大額存款，則轉存至伊個人之帳戶，以方便日後提領
    ，伊之大哥徐大釗且命伊負責殯葬期間所有奠儀收入及一切開銷事宜，詎告訴人
    事後竟因遺產分配問題，對伊提出告訴，令伊無限感嘆，伊對父親無私無我，一
    片孝道至誠地付出，竟換得兄弟反目、刑事訴追的下場，伊並無絲毫偽造文書之
    故意等語。
二、惟查被告乙○○於其父親徐能守去世後，於右揭時地，以徐能守名義，填載郵政
    存簿儲金提款單及存摺類存款取款憑條，自前開金融機關提款之事實，為其自承
    在卷，且有彰銀埔里分行九十三年四月二十八日彰埔字第九四四號函，及所附徐
    能守帳戶自八十七年一月一日起至九十三年四月二十七日止之交易明細表、被告
    所偽造之九十一年五月三日存摺類存款取款憑條、轉入其個人帳戶之存摺類存款
    存款憑條，南投郵局九十三年五月十二日營字第○九三○二○○四七五號函，及
    所附徐能守帳戶自八十三年八月十一日起至九十三年四月二十九日止之往來明細
    、被告所偽造九十一年五月三日郵政存簿儲金提款單各一份在卷可稽。又證人即
    共同繼承人徐大釗、徐憲正、證人即告訴人甲○○於原審九十三年十一月十二日
    以簡易程序行訊問時、九十四年一月六日以通常程序行審理時，均證稱：伊等就
    被告以徐能守之名義自前開帳戶提款一事，事前均不知情，事後亦未表同意等語
    。雖被告以徐能守名義，提領前開款項之前，已獲得部分共同繼承人徐春美、徐
    裕美、徐郁輝等人之同意。然未經全體繼承人之同意已甚明確，即會對繼承人發
    生損害，且縱使經全體繼承人之同意，對上開銀行及郵局對於客戶存款管理之正
    確，均會產生損害，被告犯行事證已明確，堪以認定。
三、被告以徐能守名義，偽造前述埔里郵局郵政存簿儲金提款單、及彰銀埔里分行存
    摺類存款取款憑條之私文書，並持以行使，足生損害於公眾或他人，核被告乙○
    ○所為，係犯刑法第二百十條之偽造私文書罪，被告二次犯行，時間接近，手法
    相同，又觸犯同一罪名，顯係基於概括之犯意反覆為之，為連續犯，應以一罪論
    科，並依法加重其刑，被告乙○○偽造前揭之私文書，復持以行使，其偽造之行
    為，應為行使之後行為所吸收，不另論偽造之罪。原審未加詳查，認被告提領前
    揭款項，並不足生損害於公眾或他人，與行使偽造私文書罪之要件不合，而為被
    告乙○○無罪之判決，即有未當，檢察官上訴據此指摘原審之判決不當，其上訴
    為有理由，應由本院將原審判決撤銷改判，爰審酌被告乙○○犯罪之動機、目的
    、所領出之金額不多、且所領得之款項用於其父徐能守殯葬支出，情節非重，衡
    情從輕量處有期徒刑月，並諭知易科罰金之折算標準，又查被告乙○○未曾受
    有期徒刑以上刑之宣告，有台灣高等法院前案紀錄表在卷可稽（見本院卷第四十
    八頁），經此教訓當知警惕，無再犯之虞，本院認其宣告之刑以暫不執行為適當
    ，併為緩刑貳年之宣告。
四、據上論結，應依刑事訴訟法第三百六十九條第一項前段、第三百六十四條、第二
    百九十九條第一項前段、刑法第五十六條、第二百十六條、第二百十條、第四十
    一條、第七十四條第一款、罰金罰鍰提高標準條例第二條，判決如主文。
本案經檢察官丙○○到庭執行職務。
中      華      民      國     九十四     年     四     月    二十六    日
                                     臺灣高等法院臺中分院刑事第六庭
                                           審判長法　官　李　文　雄
                                                 法　官　邱　顯　祥
                                                 法  官　劉　連　星
右正本證明與原本無異。
如不服本判決應於收受送達後十日內向本院提出上訴書狀，其未敘述上訴之理由者並
得於提起上訴後十日內向本院補提理由書（均須按他造當事人之人數附繕本）。
                                                 書記官  陳　秀　真
中　　　華　　　民　　　國　　　九十四　 年　　  四　     月   二十六   日
附錄法條：
刑法第二百十條：
偽造、變造私文書，足以生損害於公眾或他人者，處五年以下有期徒刑。        Ｉ
